【裁判字號】    94,訴,250
【裁判日期】    950223
【裁判案由】    營業稅
【裁判全文】
臺北高等行政法院判決
                                     94年度訴字第00250號
                              .
原      告  金洋紙器股份有限公司
代  表  人  甲○○
訴訟代理人  游淑惠律師
被      告  財政部臺灣省北區國稅局
代  表  人  許虞哲（局長）住同上
訴訟代理人  乙○○
上列當事人間因營業稅事件，原告不服財政部中華民國93年11月
29日台財訴字第09300448560號訴願決定，提起行政訴訟。本院
判決如下：
    主  文
原告之訴駁回。
訴訟費用由原告負擔。
    事  實
一、事實概要：原告於民國（下同）90年至91年間無進貨事實，
    卻持日洋國際有限公司（下稱日洋公司）開立之不實統一發
    票作為進項憑證，金額計新臺幣（下同）3,715,000元，申
    報扣抵營業稅185,750元，業已違反行為時營業稅法第15條
    、第19條之規定，案經被告所屬桃園縣分局查得，取具承諾
    書、自動補報申請書及繳款書影本等證據佐證，爰依營業稅
    法第51條第5 款規定，除追繳稅款185,750元（已繳納）外
    ，並處5 倍罰鍰928,700 元（計至百元止）。原告不服，就
    罰鍰部分，申經復查變更為3 倍557,200 元，原告不服，提
    起訴願，遭訴願決定駁回，遂向本院提起行政訴訟。
二、兩造聲明：
  (一)原告聲明：
    1.訴願決定、原處分（復查決定）關於罰鍰超過185,750 元
      部分撤銷。
    2.訴訟費用由被告負擔。
  (二)被告聲明：
    1.駁回原告之訴。
    2.訴訟費用由原告負擔。
三、兩造之爭點：兩造主要爭執在：原告希望被告能比照原告前
    案，僅科處罰鍰一倍即185,750元，非3倍之557,200元，是
    否合法？
  (一)原告主張：
    1.原告於88年開始委託陳昱諭記帳，其以陳昱諭事務所或全
      盛會計事務所為名，對原告而言均為同一人，兩者全然不
      可分。原告委託記帳，除了匯稅款外，竟因陳昱諭或全盛
      會計事務所之不法而受害，實屬被害人，原告除自認倒霉
      補稅外，並出具承諾書，請准依最低限一倍罰鍰處罰。
    2.又原告所有簿記帳冊均全權委託全盛會計事務所即陳昱諭
      從事記帳報稅等業務，因陳昱諭利用代營業稅收取款項先
      行運用，並利用他公司（日洋公司）銷項稅額來扣抵進項
      稅額藉以侵佔稅款，陳昱諭此一部分刑責已經法院依法辦
      理中，而原告為無辜被害人，與本案相同之情況被告已處
      以1倍的罰鍰在案，基於平等原則，應為相同之處理，以
      符法制，請判決如起訴之聲明。
  (二)被告主張：
    1.按「進項稅額，指營業人購買貨物或勞務時，依規定支付
      之營業稅額。」、「營業人左列進項稅額，不得扣抵銷項
      稅額：一、購進之貨物或勞務未依規定取得並保存第33條
      所列之憑證者。」、「納稅義務人，有左列情形之一者，
      除追繳稅款外，按所漏稅額處1倍至10倍罰鍰，並得停止
      其營業…五、虛報進項稅額者。」為營業稅法第15條第3
      項、第19條第1項及第51條第5款所明定。
    2.原告於90年至91年間無進貨事實，卻持日洋公司開立之統
      一發票作為進項憑證，金額計3,715,000元，申報扣抵營
      業稅185,750元，違反營業稅法第15條及第19條之規定，
      案經被告所屬桃園縣分局查獲，原核定乃依首揭法條之規
      定，除核定應補稅款185,750元外，並處5倍罰鍰928,700
      元。
    3.經查有關「全盛會計事務所違反稅捐稽徵法案」業經臺灣
      板橋地方法院檢察署檢察官於90年10月25日作成90年度偵
      字第9154號起訴書在案，該起訴書內容所示之違章期間自
      86年間至89年6月止，本件原告所持日洋公司統一發票之
      開立期間為90年9月至91年8月，且原告90年與91年之委託
      事務所為「陳昱諭事務所」，並非「全盛會計事務所」，
      陳昱諭雖為全盛會計事務所負責人，惟本件仍非屬前揭「
      全盛會計事務所違反稅捐稽徵法案」，原告主張應比照從
      輕裁處1倍罰鍰乙節，尚難照准。惟查原告已於92年12月5
      日補報補繳所漏稅款185,750元，並出具承諾書，按財政
      部93年3月29日修正「稅務違章案件裁罰金額或倍數參考
      表」之規定，本件應改按所漏稅額裁處3倍之罰鍰，是原
      核定罰鍰928,700元應准予變更為557,200元，並無違誤，
      請予維持。
    4.綜上論述，原核定、復查決定及訴願決定並無違誤，請准
      如答辯之聲明判決。
    理  由
一、按「進項稅額，指營業人購買貨物或勞務時，依規定支付之
    營業稅額。」、「營業人左列進項稅額，不得扣抵銷項稅額
    ：一購進之貨物或勞務未依規定取得並保存第33條所列之憑
    證者。」、「納稅義務人，有左列情形之一者，除追繳稅款
    外，按所漏稅額處1倍至10倍罰鍰，並得停止其營業．．．
    五虛報進項稅額者。」為營業稅法第15條第3項、第19條第1
    項及第51條第5款所明定。
二、卷查原告於90年至91年間無進貨事實，卻持日洋公司開立之
    不實統一發票作為進項憑證，金額計3,715, 000元，申報扣
    抵營業稅185,750元，業已違反行為時營業稅法第15條、第
    19條之規定，案經被告所屬桃園縣分局查得，取具承諾書、
    自動補報申請書及繳款書影本等證據佐證，依營業稅法第51
    條第5款規定，除追繳稅款185,750元（已繳納）外，並處罰
    鍰928,700元（計至百元止）。原告不服，就罰鍰部分，申
    經復查變更為557,200元，原告不服，提起訴願，遭訴願決
    定駁回，遂向本院提起行政訴訟之事實，有原告92年12月間
    出具之承諾書、原告自動補報申請書、原告繳款書、臺灣板
    橋地方法院檢察署檢察官起訴書（90年度偵字第9154號及90
    年度偵字第14366號）及復查申請書、訴願書等附原處分卷
    足稽，堪認為真實。兩造主要爭執在：原告希望被告能比照
    原告前案，僅科處罰鍰一倍即185,750元，非3倍之557,200元
    ，是否合法？
三、查原告對於90年至91年間無進貨行為，卻持日洋公司開立之
    統一發票作為進項憑證，金額計3,715,000元，申報扣抵營
    業稅185,750元，違反營業稅法第15條及第19條之規定，經
    被告所屬桃園縣分局查獲之事實，有其92年12間出具之承諾
    書影本附原處分卷第26頁足徵，再造復不爭執，自堪認為真
    實。原核定因之依首揭法條之規定，除核定應補稅款
    185,750元外，並處5倍罰鍰928,700元，惟財政部93年3月29
    日修正之「稅務違章案件裁罰金額或倍數參考表」，對本件
    情形規定係按所漏稅額處以3倍罰鍰，因經原告申請復查，
    而經復查決定將原核定5倍之罰鍰變更為3倍即557,200元，
    並無違誤，訴願據以維持，自無不合。
四、原告雖訴稱委託陳昱諭記帳，其以陳昱諭事務所或全盛會計
    事務所為名，對原告而言均為同一人，兩者全然不可分等語
    。惟查有關「全盛會計事務所違反稅捐稽徵法案」業經臺灣
    板橋地方法院檢察署檢察官於90年10月25日以90年度偵字第
    9154號及90年度偵字第14366號起訴在案，有該起訴書影本
    附原處分卷參，審諸該起訴書所示原告之違章期間係自86
    年間至89年6月止，與本件原告所持日洋公司統一發票之開
    立期間為90年9月至91年8月，而與原告所稱之前案日期顯然
    有別，難以相提並論，原告主張本件應與前案為相同之處理
    ，僅科處一倍罰鍰等云，殊難採取；況且原告90年及91年間
    委託之對象為「陳昱諭事務所」，並非「全盛會計事務所」
    ，原告既為委任人，依民法第535條規定：「受任人處理委
    任事務，應依委任人之指示，並與處理自己事務為同一之注
    意，其受有報酬者，應以善良管理人之注意為之。」受任人
    係依委任人指示辦理委任事項，委任人即有負有監督責任，
    對於委託何人辦理本應予以釐清，以判別給付報酬及給予指
    示之對象，其未為此圖顯未盡委任人本人之監督責任，是其
    前開所稱對「原告而言均為同一人，兩者全然不可分」，自
    屬難以憑採。
五、末查營業稅法第51條第5款所定：「納稅義務人，有左列情
    形之一者，除追繳稅款外，按所漏稅額處1倍至10倍罰鍰，
    並得停止其營業．．．五虛報進項稅額者。」固規定處罰倍
    數1倍至10倍，但到底應科處幾倍，其裁量權在被告，而財
    政部為防混亂訂有統一裁罰基準，兩造自應遵守。原告已於
    92年12月5日補報補繳所漏稅款185,750元，並出具承諾書，
    復查決定並按財政部93年3月29日修正「稅務違章案件裁罰
    金額或倍數參考表」之規定，將本件改按所漏稅額裁處3 倍
    之罰鍰，即將原核定罰鍰928,700元予變更為557,200元，於
    法自屬有據。
六、綜上，原告所訴委無足採，從而被告引據首揭規定，追繳稅
    款185,750元（已繳納）外，並將罰鍰變更為557,200元，並
    無違誤，復查及訴願決定予以維持，亦無不合。原告仍執前
    詞訴請關於罰鍰超過185,750 元部分撤銷，為無理由，應予
    駁回。
據上論結，本件原告之訴為無理由，爰依行政訴訟法第98條第3
項前段，判決如主文。
中    華    民    國    95    年     2    月   23     日
                         第六庭審判長法  官  林  樹  埔
                                     法  官  許  瑞  助
                                     法  官  陳  鴻  斌
上為正本係照原本作成。
如不服本判決，應於送達後20日內，向本院提出上訴狀並表明上
訴理由，如於本判決宣示後送達前提起上訴者，應於判決送達後
20日內補提上訴理由書（須按他造人數附繕本）。
中    華    民    國    95    年     2    月   23     日
                                     書記官  蔡  逸  萱


司法院資訊處製作；財團法人民間司法改革基金會備份。
